【裁判字號】    99,台上,6516
【裁判日期】    991021
【裁判案由】    妨害性自主等罪
【裁判全文】
最高法院刑事判決            九十九年度台上字第六五一六號
上  訴  人  甲○○
選任辯護人  彭成青律師
上列上訴人因妨害性自主等罪案件，不服台灣高等法院中華民國
九十七年十二月二十四日第二審判決（九十七年度上訴字第四三
三二號，起訴案號：台灣桃園地方法院檢察署九十五年度偵字第
一五七二四號），提起上訴，本院判決如下：
    主  文
上訴駁回。
    理  由
按刑事訴訟法第三百七十七條規定：上訴於第三審法院，非以判
決違背法令為理由，不得為之；是提起第三審上訴，應以原判決
違背法令為理由，係屬法定要件。如果上訴理由書狀並未依據卷
內訴訟資料具體指摘原判決不適用何種法則或如何適用不當，或
所指摘原判決違法情事，顯與法律規定得為第三審上訴理由之違
法情形不相適合時，均應認其上訴為違背法律上之程式，予以駁
回。上訴人甲○○上訴意旨略稱：(一)、被害人Ａ女（綽號「奶茶
」民國八十一年一月生，真實姓名年籍詳卷）於偵查時稱：伊在
九十五年四月時，經由黃○○介紹認識上訴人，當時伊就告訴上
訴人伊十五、六歲，且還在讀國中二年級；於第一審證稱：伊認
識上訴人後，上訴人到學校來接伊即知伊是國中生，當時上訴人
看伊身著國中制服，便問伊是否為國中生。Ａ女既於九十五年四
月份認識上訴人時，就告知上訴人其年齡及尚在讀國中二年級，
上訴人又到學校接Ａ女，衡諸一般常理，上訴人如何可能再問Ａ
女是否為國中生，Ａ女如何可能再告訴上訴人其虛歲才十五歲。
可知Ａ女證述曾告知上訴人其虛歲才十五歲之陳述非事實。又Ａ
女在第一次與上訴人見面時，既告知其年齡為十五、六歲，則上
訴人誤認Ａ女已年滿十六歲即非卸責之詞。再Ａ女介紹Ｂ女（綽
號「小雅」八十一年八月生，真實姓名年籍詳卷）與上訴人認識
時，有說Ｂ女是Ａ女同班同學，則上訴人認為Ｂ女與Ａ女相同年
齡，亦屬人情之常。原審未慮及此，完全採信Ａ女、Ｂ女之證詞
，然其二人之指控，未達一般人均能確信而不致有所懷疑之程度
，原判決卻採為不利於上訴人之認定，有判決不適用刑事訴訟法
第一百五十四條第二項規定或適用不當之違背法令。(二)、原判決
事實三認上訴人違反Ｂ女意願，對Ｂ女強制性交，係採Ｂ女之證
述及其衣服穿反等情而為判斷依據。惟縱令判斷正確，亦僅能證
明當日上訴人有對Ｂ女施以強暴脅迫或違反Ｂ女之意願而已，尚
無證據證明Ｂ女所為上訴人對其強制性交之陳述為真。原判決在
無任何證據足以讓人可確信而無合理懷疑之情形下，遽認上訴人
與Ｂ女已有性交行為發生，尚嫌證據不足。況苟真有性交之行為
發生，則是否既遂或在未遂階段，未見原判決論述依憑之證據，
亦有適用法則不當之違誤等語。
惟查：採證認事係屬事實審法院之職權，而法院憑以認定犯罪事
實之證據，並不以直接證據為限，即綜合各種直接、間接證據，
本於推理作用，為其認定犯罪事實之基礎，如不違背經驗法則與
論理法則，亦非法所不許。原判決綜合全案卷證資料，本於事實
審法院之推理作用，認上訴人有其事實欄所載犯行，因而撤銷第
一審關於論處上訴人連續對於未滿十四歲女子為性交罪刑部分之
判決，改判仍論其以連續對於未滿十四歲女子為性交罪，量處有
期徒刑三年四月，併諭知應於刑之執行前，令入相當處所，施以
治療，其期間至治癒為止，但最長不得逾三年。並維持第一審關
於論處上訴人共同連續意圖營利，而媒介使未滿十八歲之人為性
交易及對於未滿十四歲之女子以強暴而為性交等罪刑部分之判決
，駁回上訴人在第二審關於該部分之上訴；併依法定其應執行之
刑。已敘明憑以認定之依據，復於理由乙之壹第二段說明認上訴
人於行為時，確知Ａ女、Ｂ女真實年齡；於理由乙之壹第三段說
明認上訴人於原判決事實三所載時、地，以施強暴方式，違背Ｂ
女意願，對其為強制性交之心證理由，並對上訴人所辯不知Ａ女
、Ｂ女之實際年齡及否認對Ｂ女強制性交所辯各節，如何係飾卸
之詞，均不足採，詳加指駁。所為論斷，俱有卷存證據資料可資
覆按，難認有違背法令情形。上訴意旨徒執前詞，或就原判決採
證認事職權之適法行使，或對原判決已論斷明白之事項任意指摘
違背法令，或就是否知悉Ａ女、Ｂ女之實際年齡，仍為單純事實
之爭辯，均非依據卷內資料為具體指摘之合法上訴第三審理由。
應認上訴人之上訴均違背法律上之程式，併予駁回。
據上論結，應依刑事訴訟法第三百九十五條前段，判決如主文。      
中    華    民    國  九十九  年    十    月  二十一  日
                      最高法院刑事第八庭
                          審判長法官  洪  文  章  
                                法官  王  居  財  
                                法官  郭  毓  洲  
                                法官  黃  梅  月  
                                法官  沈  揚  仁  
本件正本證明與原本無異
                                      書  記  官  
中    華    民    國  九十九  年    十    月  二十六  日
                                                      Q

司法院資訊處製作；財團法人民間司法改革基金會備份。
